【裁判字號】    96,簡上,1069
【裁判日期】    970328
【裁判案由】    偽造文書
【裁判全文】
臺灣高雄地方法院刑事判決            96年度簡上字第1069號
上  訴  人
即  被  告  甲○○
上列上訴人因偽造文書案件，不服本院民國96年10月31日96年度
簡字第6129號第一審簡易判決（聲請簡易判決處刑書案號：96年
度撤緩偵字第259 號），提起上訴，本院管轄之第二審合議庭判
決如下：
    主  文
上訴駁回。
甲○○緩刑貳年。
    事  實
一、甲○○為高大工程顧問股份有限公司（下稱高大公司）之實
    際負責人，平日因業務往來而持有漢銘工程顧問有限公司（
    下稱漢銘公司）、昕鼎工程顧問有限公司（下稱昕鼎公司）
    之大小章。甲○○於民國88年12月4 日，代表高大公司與高
    雄縣政府簽訂「高雄縣『仁武焚化廠回饋區興建回饋設施工
    程』工程規劃設計監造委託契約書」（下稱「仁武廠工程委
    託契約」），竟未經漢銘公司、昕鼎公司之同意授權，擅自
    在上開契約書同業保證人欄上，接續偽造漢銘公司及負責人
    乙○○、昕鼎公司及負責人江景偉之印文，再於89年1 月18
    日持上開契約書，與太平產物保險股份有限公司（下稱太平
    公司，已改名為：華山產物保險股份有限公司）簽訂以高雄
    縣政府為被保險人之工程履約保證保險契約，使太平公司誤
    以為上開「仁武廠工程委託契約」經過漢銘公司、昕鼎公司
    同意擔任同業保證人，而予以承保，嗣後高大公司未依「仁
    武廠工程委託契約」之內容履行，高雄縣政府乃對高大公司
    、太平公司、漢銘公司、昕鼎公司提起民事訴訟請求損害賠
    償，經臺灣高雄地方法院民事庭以91年度訴字第1846號判決
    太平公司應賠償高雄縣政府新臺幣（下同）68萬1,450 元，
    致生損害於太平公司、漢銘公司暨其負責人乙○○，與昕鼎
    公司暨其負責人江景偉。
二、案經太平公司訴請臺灣高雄地方法院檢察署檢察官偵查起訴
    。
    理  由
壹、證據能力部分：
    按被告以外之人於審判外向法官所為之陳述，得為證據，刑
    事訴訟法第159 條之1 第1 項定有明文。本件證人唐靜慧於
    本院民事庭91年度訴字第1846號損害賠償案件審理時之陳述
    ，係以證人身分所為證述，業經具結，屬審判中向法官所為
    之陳述，雖於本案而言屬審判外之陳述，然被告及檢察官均
    於本院當庭陳明捨棄詰問（本院簡上字卷第32號），依上開
    規定，得為證據。
貳、實體部分：
一、訊據上訴人即被告甲○○對於上開犯罪事實坦承不諱（本院
    簡上字卷第34至35頁），核與證人唐靜慧於本院民事庭91年
    度訴字第1846損害賠償案件中證稱：伊之前任職高雄縣政府
    環保局第四課，辦理焚化廠回饋興建業務，本件是伊從得標
    後開始負責相關業務，契約上同業保證人是高大公司去找的
    ，契約上有關漢銘公司及昕鼎公司之資料均是高大公司甲○
    ○提供，伊未與同業保證人對過保，因為甲○○提供之資料
    已很齊全且章都蓋好了等語相符（本院民事庭91年度訴字第
    1846號卷二影印卷第4 頁），復有高雄縣「仁武焚化廠回饋
    區興建回饋設施工程」工程規劃設計監造委託契約書（本院
    民事庭91年度訴字第1846號卷第1 至14頁）、太平產物保險
    股份有限公司工程保證保險要保書、工程履約保證保險單（
    臺灣高雄地方法院檢察署93年度發查字第5201號卷第21至23
    頁）、協議書、悔過書（臺灣高雄地方法院檢察署93年度他
    字第4498號卷第36至38頁）、保險賠款清償證明書、華山產
    物保險股份有限公司變更登記表（本院簡字卷第13、14頁）
    等各1 份在卷可稽，足認被告自白與事實相符。本件事證明
    確，被告犯行洵堪認定，應依法論科。
二、核被告所為，係犯刑法第216 條、第210 條行使偽造私文書
    罪。被告接續偽造漢銘公司暨負責人乙○○、昕鼎公司暨負
    責人江景偉之印文於高雄縣「仁武焚化廠回饋區興建回饋設
    施工程」工程規劃設計監造委託契約書同業保證人欄內之行
    為，乃偽造私文書之部分行為；又其偽造私文書後復持以行
    使，其偽造之低度行為亦應為行使之高度行為所吸收，均不
    另論罪。按行為後法律有變更者，應將行為時之法律與中間
    法及裁判時之法律比較適用最有利於行為人之法律，最高法
    院29年上字第964 號著有判例。查被告行為後，刑法第41條
    先於90年1 月10日修正為「犯最重本刑為5 年以下有期徒刑
    以下之刑之罪，而受6 月以下有期徒刑或拘役之宣告，因身
    體、教育、職業、家庭之關係或其他正當事由，執行顯有困
    難者，得以1 元以上3 元以下折算1 日，易科罰金。但確因
    不執行所宣告之刑，難收矯正之效或難以維持法秩序者，不
    在此限。」，將得易科罰金之罪從「犯最重本刑為3 年以下
    有期徒刑以下之刑之罪」，修正為「犯最重本刑為5 年以下
    有期徒刑以下之刑之罪」，且易科罰金折算標準依修正前罰
    金罰鍰提高標準條例第2 條前段（現已刪除）規定，本係就
    其原定數額提高為100 倍折算1 日，而係以銀元3 百元折算
    1 日，經折算後應以新台幣9 百元折算為1 日。嗣95年7 月
    1 日修正施行之刑法第41條第1 項前段則改為：「犯最重本
    刑為5 年以下有期徒刑以下之刑之罪，而受6 個月以下有期
    徒刑或拘役之宣告者，得以新臺幣1 千元、2 千元或3 千元
    折算一日，易科罰金。」，乃就易科罰金折算標準予以提高
    。比較前述修正前、後有關易科罰金之規定，當以90年1 月
    10日修正後、95年7 月1 日修正前之規定較有利於被告，依
    刑法第2 條第1 項規定，應適用95年7 月1 日修正前刑法第
    41條第1 項前段規定以定本件易科罰金折算標準。
三、按法官於有罪判決中，究應如何量處罪刑，為實體法賦予審
    理法官裁量之刑罰權事項，法官行使此項裁量權，自得依據
    個案情節，參諸刑法第57條所定各款犯罪情狀之規定，於該
    法定刑度範圍內，量處被告罪刑，此項量刑之裁量權，乃憲
    法所保障法官獨立審判之核心，法院行使此項裁量權，雖非
    得任意為之，仍應受一般法律原理原則之拘束，即仍須符合
    法律授權之目的、法律秩序之理念、國民法律感情及一般合
    法有效之慣例等規範，尤其應遵守比例原則及平等原則之意
    旨，否則即可能構成裁量濫用之違法（最高法院86年度臺上
    字第7655號判決參照），然如非有裁量逾越或裁量濫用之明
    顯違法情事，自不得擅加指摘其違法或不當，上級法院對下
    級法院裁量權之審查，亦應同此標準，此不僅在保障法官不
    受任何制度外之不當干涉，更保障法官不受制度內的異質干
    涉，此方符憲法第80條所宣示獨立審判之真義；易言之，量
    刑輕重係屬事實審法院得依職權自由裁量之事項，苟已斟酌
    刑法第57條各款所列情狀而未逾越法定刑度，不得遽指為違
    法（最高法院72年臺上字第6696號、75年臺上字第70 33 號
    判例可資參照）；又在同一犯罪事實與情節，如別無其他加
    重或減輕之原因，下級審量定之刑，亦無過重或失輕之不當
    情形，則上級審法院對下級審法院之職權行使，原則上應予
    尊重（最高法院85年度臺上字第2446號判決可資參酌）。原
    審以被告罪證明確，適用刑法第2 條第1 項、第216 條、第
    210 條、第219 條，修正前刑法第41條第1 項前段規定論以
    行使偽造私文書罪，並審酌被告犯罪之動機、目的、手段，
    且犯罪後尚知坦承全部犯行、態度良好，復參以被告已如數
    賠償告訴人太平公司（現已更名為華山產物保險股份有限公
    司）所受損害，亦有卷附保險賠款清償證明書1 份可證等一
    切情狀，量處被告有期徒刑3 月（原審漏未諭知易科罰金之
    折算標準），又以被告犯罪時間係在96年4 月24日以前，合
    於中華民國96年罪犯減刑條例所定減刑條件，依同條例第2
    條第1 項第3 款及第7 條規定，減為有期徒刑1 月又15日，
    並依修正前刑法第41條第1 項前段規定諭知以銀元300 元即
    新臺幣900 元折算1 日之易科罰金折算標準，並就「高雄縣
    政府委託『仁武焚化廠回饋區興建回饋設施工程』工程規劃
    設計監造委託契約書」之同業保證人欄其上「漢銘工程顧問
    有限公司」、「昕鼎工程顧問有限公司」、「乙○○」及「
    江景偉」等印文各1 枚既係被告偽造之印文，均應依刑法第
    219 條規定宣告沒收，已詳加審認被告
    本件犯罪情狀後，於法定刑度範圍內量刑並依法減刑，尚無
    其他明顯事證可認原審上開量刑有何裁量逾越或裁量濫用之
    明顯違法情事，本院認其認事用法均無違誤，量刑亦屬適當
    ，應予維持。被告上訴意旨指摘原判決量刑過重請求撤銷改
    判，並無理由，應予駁回。
四、另查，被告未曾受有期徒刑以上刑之宣告，其雖因偽造有價
    證券案件經臺灣高等法院高雄分院96年度上訴字第1123號判
    處有期徒刑10月，惟該案尚未確定，有臺灣高等法院被告前
    案紀錄表1 份在卷可稽，被告已與告訴人太平公司達成協議
    並全數賠償，獲得告訴人之宥恕，有協議書及保險賠款清償
    證明書各1 份在卷可稽，茲念其僅因一時失慮，致罹刑典，
    其經此偵、審教訓後，應知所警惕，信無再犯之虞，本院認
    所宣告之刑以暫不執行為適當，併予緩刑2 年之宣告，以啟
    自新。
據上論斷，應依依刑事訴訟法第455 條之1 第1 項、第3 項、第
368 條，刑法第74條第1 項第1 款，判決如主文。
本案經檢察官李佳韻到庭執行職務。
中    華    民    國    97    年    3     月    28    日
                  刑事第八庭  審判長法  官  李璧君
                                    法  官  曾仁勇
                                    法  官  曾鈴
以上正本證明與原本無異。
不得上訴。
中    華    民    國    97    年    3     月    31    日
                                    書記官  曾秀鳳
附錄本判決論罪科刑法條：
刑法第216條、第210條


司法院資訊處製作；財團法人民間司法改革基金會備份。
